【裁判字號】    98,聲再,430
【裁判日期】    981120
【裁判案由】    竊盜
【裁判全文】
臺灣高等法院刑事裁定                 98年度聲再字第430號
    再審聲請人
    即受判決人  甲○○
    輔  佐  人  林明寬
上列聲請人因竊盜案件，對於本院中華民國98年10月27日98年度
上易字第2195號第二審確定判決（原審：臺灣板橋地方法院98年
度易字第221號；起訴案號：臺灣板橋地方法院檢察署97年度偵
字第34595號），聲請再審，本院裁定如下：
    主    文
再審之聲請駁回。
    理    由
壹、按有罪之判決確定後，因發現確實之新證據，足認受有罪判
    決之人應受無罪、免訴、免刑或輕於原判決所認罪名之判決
    者，為受判決人之利益，得聲請再審刑事訴訟法第434條第2
    項、第433條及第420條第1項第6款分別定有明文。所謂發見
    確實之新證據者，係指該證據於事實審法院判決前已經存在
    ，為法院或當事人所不知，不及調查斟酌，至其後始行發見
    ，且就證據本身形式上觀察，雖不以絕對不須經過調查程序
    為條件，然必須顯然可認為足以動搖原有罪確定判決，而為
    受判決人無罪、免訴、免刑或輕於原判決所認罪名之判決者
    為限。從而，受理聲請再審之最後事實審法院，應就聲請再
    審理由之新證據，是否具備事實審判決前已經存在，為法院
    或當事人所不知，事後始行發見之嶄新性或新規性要件，暨
    顯然可認足以動搖原有罪確定判決，應為無罪、免訴、免刑
    或輕於原判決罪名之顯然性或確實性要件，加以審查，為判
    斷應否准予開始再審之準據（參照最高法院86年度臺抗字第
    477號、93年度臺抗字第98號裁判）。再者，所謂確實之新
    證據者，係指其證據之本身在客觀上可認為真實，勿須經過
    調查，即足以動搖原判決，使受刑人得受有利之裁判者而言
    。反之，在客觀上就其之真實性為如何，尚欠明瞭，非經相
    當之調查，不能辨其真偽，自與確實新證據之確實涵義不符
    ，故難據為聲請再審之理由（參照最高法院70年度臺抗字第
    161號裁判）。
貳、聲請再審意旨略以：本件證人葉清祥、陳培華及馬東陽之證
    詞有異，顯係欲陷害再審聲請人，渠等證詞自不足採。且本
    件秘密證人有提供民國97年12月7日22時53分許在案發地點
    ，適有3名男子在偷菜之照片，足證再審聲請人並未涉犯本
    件竊盜犯行，原確定判決就上開證據漏未斟酌，爰依應具刑
    事訴訟法第420條規定之再審理由，為此聲請再審云云。職
    是，本院應審查本件聲請再審有無發現確實新證據之聲請再
    審事由，此關乎聲請再審有無理由。經查：
一、原確定判決就再審聲請人所犯刑法第320條第1項竊盜罪之事
    實，業已審酌認定綦詳。再審聲請人以證人葉清祥、陳培華
    及馬東陽之證詞並非一致及秘密證人所提供之照片，係屬新
    證據為由，聲請再審，本院自應審究上開證人及照片是否符
    合嶄新性與顯然性要件，其為判斷應否准予開始再審之準據
    ，兩者不可或缺，否則無法據為再審之原因。
二、再審聲請人雖辯稱：本案證人葉清祥、陳培華及馬東陽之證
    詞並不一致，係欲陷再審聲請人入罪，且有秘密證人所提供
    之照片，足證再審聲請人並未涉犯本件竊盜犯行云云。然上
    開證人葉清祥、陳培華及馬東陽之證詞及照片於原確定判決
    審理時，均屬已存在之證據，且證人葉清祥、陳培華及馬東
    陽就再審聲請人犯罪事實之證詞，業經原審認定堪信為真實
    ，核屬相符。次者，再審聲請人所謂秘密證人提供之照片，
    並據原審審酌認定該照片，無法證明再審聲請人未涉本案竊
    盜犯行（原確定判決第4、6頁），其非屬當事人或法院所不
    知，而不及調查斟酌者，自未具備嗣後始行發現之嶄新性要
    件。
三、本件證人葉清祥、陳培華及馬東陽就再審聲請人犯罪事實之
    證詞，堪信為真實，渠等證詞一致，既如前述。觀諸再審聲
    請人所謂秘密證人提供之照片可知，其拍攝當時天空明亮，
    並非夜間，故該照片是否真實，已非無疑。退步言，縱使該
    照片為真實，然僅能證明該時，再審聲請人未在場，實無法
    證明再審聲請人無以其他方式參與本案竊盜犯行。準此，再
    審聲請人所提本件證人葉清祥、陳培華及馬東陽等證詞，暨
    秘密證人所提供之照片，在客觀上非可認為真實，勿須經過
    調查，即足以動搖原判決，使再審聲請人得受有利之裁判者
    ，故不符合顯然性要件甚明。
參、綜上所論，再審聲請人所提有關證據，係原確定判決審理時
    業已存在之證據，非屬當事人或法院所不知而不及調查斟酌
    者，顯缺乏嶄新性要件，而該等證據無法足以動搖原判決，
    使再審聲請人得受有利之裁判，亦未具備無顯然性要件。揆
    諸首揭規定，本件再審聲請，即無再審理由，自應以裁定駁
    回之。
據上論斷，應依刑事訴訟法第434條第1項，裁定如主文。
中    華    民    國    98    年    11    月    20    日
                  刑事第五庭  審判長法  官  高明哲
                                    法  官  劉秉鑫
                                    法  官  林洲富
以上正本證明與原本無異。
不得抗告。
                                    書記官  楊秋鈴
中    華    民    國    98    年    11    月    23    日


司法院資訊處製作；財團法人民間司法改革基金會備份。
